臺灣臺北地方法院刑事判決　　　　　　　　　　　　八十九年度交易字第四一九號
　　公　訴　人　臺灣臺北地方法院檢察署檢察官
　　被　　　告　乙○○
右列被告因過失傷害案件，經檢察官提起公訴（八十九年度偵字第二○二九四號），
本院判決如左：
    主      文
乙○○因過失傷害人，處拘役參拾日，如易科罰金，以參佰元折算壹日。
    事      實
一、乙○○於民國八十九年五月二十七日下午五時三十分許，駕駛車牌號碼Ｈ五–二
    一五九號自用小客車，沿臺北市○○路由西往東方向行駛，途經松高路與忠孝東
    路五段二三六巷交岔口前約四十公尺處，因等候紅燈而停塞於車陣，嗣發現對向
    車道旁有停車格位而欲迴轉至對向車道旁停車時，明知汽車迴車前，應暫停並顯
    示左轉燈光或手勢，看清無來往車輛，並注意行人通過，始得迴轉，而依當時情
    形，又無不能注意之情事，竟疏未注意其所駕駛之汽車左後方，適有甲○騎乘車
    牌號碼ＡＰＰ–四○○號重型機車，自其與後車之間隙穿梭右轉而出，並傍其車
    身左側同向行駛，仍貿然迴轉，而使其所駕駛之汽車左後視鏡及左前車門與甲○
    騎乘之機車右前手把發生撞擊，致甲○人車倒地而受有右側第三、四、五、六、
    七肋骨骨折、右前臂擦傷二×一公分、右前臂撕裂皮瓣傷五×三公分等傷害。乙
    ○○於肇事後，在未被有偵查犯罪職權之機關或公務員知悉前，不逃避接受裁判
    ，停留現場，於警方接獲不詳姓名之路人電話報案後前往現場處理時，即當場承
    認為肇事人，因而接受裁判。
二、案經甲○訴由臺北市政府警察局信義分局報請臺灣臺北地方法院檢察署檢察官偵
    查起訴。
    理      由
一、訊據被告乙○○於審理時固不否認於右揭時地有駕駛其所有之車牌號碼Ｈ五–二
    一五九號自用小客車與告訴人甲○騎乘之車牌號碼ＡＰＰ–四○○號重型機車發
    生碰撞之事實，惟矢口否認有何過失傷害犯行，辯稱：伊確實有看清楚左後方沒
    有來車才迴轉，告訴人突然騎車過來伊不能注意，所以伊並無過失云云。然查，
    被告前於警訊中供稱：「（問：肇事前行進方向及肇事經過情形？）我駕車沿松
    高路西往東方行駛至肇事地點，當時我正在找車位，於是看見我的左側有一停車
    格，我欲由西往西迴轉行駛時，突然有一重機車ＡＰＰ–四○○號沿松高路與我
    車同向行駛，出現在我車左側，我見狀即煞車，但來不及，致我車之左前後視鏡
    與該重機之右前把手發生碰撞而肇事」、「（問：發現危害狀況時距離對方多遠
    ？）大約在我車左側○‧一五公尺」等語，可見被告於上述時地行車迴轉前，並
    未始終注意來往車輛，迨其打左迴轉驅動，才驚覺告訴人已騎車近至其左側，，
    雖緊急踩煞車，兩車仍旋即發生碰撞，此案發時之供述較少權衡利害得失，比之
    事後翻異之詞，自較可信。況且右揭犯罪事實，業據告訴人甲○於警訊、偵查及
    審理中指訴綦詳，並有道路交通事故調查報告表、交通事故談話紀錄表、交通事
    故補充資料表、臺北市立忠孝醫院驗傷診斷書、行政院國軍退除役官兵輔導委員
    會臺北榮民總醫院診斷證明書附卷可稽。被告雖於本院審理時翻異前供改稱：伊
    看到告訴人係在伊左後方一公尺處，伊有踩煞車，但告訴人的機車持續向前，才
    撞到伊車上的後視鏡；伊在迴轉前有盡到注意義務，確定左、後方均沒車才迴轉
    云云，但查無其他事證足認被告更異之詞與事實更為相符，或其所供係虛偽不實
    ，自不得任意捨棄前供而不採。按汽車迴車前，應暫停並顯示左轉燈光或手勢，
    看清無來往車輛，並注意行人通過，始得迴轉，道路交通安全規則第一百零六條
    第五款定有明文。再依前開道路交通事故調查報告表所載當日天候係陰、有日間
    自然光線、視距良好、路況係乾燥、無缺陷之柏油路面，並無使被告不能注意之
    情事，詎被告竟疏未注意上揭規定而肇禍，其應負過失罪責甚明。而告訴人甲○
    因本件車禍受有右側第三、四、五、六、七肋骨骨折、右前臂擦傷二×一公分、
    右前臂撕裂皮瓣傷五×三公分等傷害，已如前述，是被告之過失犯行與告訴人所
    受之傷害間，顯有相當因果關係。綜上，足認被告上開所辯，要屬圖卸飾詞，殊
    無可採，罪證明確，犯行洵堪認定。
二、核被告所為，係犯刑法第二百八十四條第一項過失傷害罪。查被告犯罪後，刑法
    第四十一條已於九十年一月十日修正，犯最重本刑五年以下有期徒刑之罪，而受
    六個月以下有期徒刑或拘役之宣告，因身體、教育、職業、家庭或其他正當事由
    ，以執行顯有困難者，得以一元以上三元以下折算一日，易科罰金，並於同年一
    月十二日生效，比較新舊法之結果，以新法有利於被告，依刑法第二條第一項前
    段之規定，自應適用新法。又被告於前述犯行未為任何有偵查犯罪職權之公務員
    知悉前，不逃避接受裁判，停留現場，於警方接獲不詳姓名之路人電話報案後前
    往現場處理時，即當場承認為肇事人，因而接受裁判，有臺北市政府警察局信義
    分局八十九年五月二十七日出具之自首調查表在卷可參，應依刑法第六十二條前
    段規定減輕其刑。爰審酌被告智識程度、過失程度、告訴人甲○騎乘機車於塞車
    車陣中左右穿梭亦有失當、犯罪對被害人所生損害及被告犯罪後之態度等一切情
    狀，量處如主文所示之刑，並諭知易科罰金之折算標準，以資懲儆。
據上論斷，應依刑事訴訟法第二百九十九條第一項前段，刑法第二條第一項前段、第
二百八十四條第一項前段、第六十二條前段、第四十一條第一項前段，罰金罰鍰提高
標準條例第一條前段、第二條，判決如主文。
本案經檢察官丙○○到庭執行職務
中      華      民      國    九十一    年      五      月     十五     日
                                    臺灣臺北地方法院交通法庭
                                        法  官  張  江  澤
右正本證明與原本無異。
如不服本判決，應於判決送達後十日內，向本院提出上訴狀。
                                        書記官  石  幸  代
中      華      民      國    九十一    年      五      月     十五     日
附錄本案論罪科刑法條全文：
刑法第二百八十四條
一因過失傷害人者，處六月以下有期徒刑，拘役或五百元以下罰金。致重傷者，處一
　年以下有期徒刑，拘役或五百元以下罰金。
二從事業務之人，因業務上之過失傷害人者，處一年以下有期徒刑、拘役或一千元以
　下罰金。致重傷者，處三年以下有期徒刑，拘役或二千元以下罰金。
